臺灣新北地方法院民事裁定　　　　　110年度消債更字第203號
聲　請　人　洪文隆　
　
上列當事人因消費者債務清理事件聲請更生，本院裁定如下：
    主  文
聲請人洪文隆自中華民國一一○年十一月二十三日上午十一時起
開始更生程序。
命司法事務官進行本件更生程序。
    理  由
一、按債務人不能清償債務或有不能清償之虞者，得依本條例所
    定更生或清算程序，清理其債務；本條例所稱消費者，係指
    5 年內未從事營業活動或從事小規模營業活動之自然人，前
    項小規模營業係指營業額平均每月新臺幣（下同）20萬元以
    下者；債務人無擔保或無優先權之本金及利息債務總額未逾
    1,200 萬元者，於法院裁定開始清算程序或宣告破產前，得
    向法院聲請更生，消費者債務清理條例（下稱消債條例）第
    3 條、第2 條第1 項、第2 項、第42條第1 項分別定有明文
    。又債務人對於金融機構負債務者，在聲請更生或清算前，
    應向最大債權金融機構請求協商債務清償方案，或向其住、
    居所地之法院或鄉、鎮、市、區調解委員會聲請債務清理之
    調解；債務人為前項請求或聲請，應以書面為之，並提出財
    產及收入狀況說明書、債權人及債務人清冊，及按債權人之
    人數提出繕本或影本，亦為消債條例第151 條第1 項、第2
    項所明定。再法院開始更生程序之裁定，應載明其年、月、
    日、時，並即時發生效力；法院裁定開始更生或清算程序後
    ，得命司法事務官行更生或清算程序，消債條例第45條第1
    項、第16條第1 項前段亦定有明文。
二、本件聲請意旨略以：聲請人前為負擔父親及兄長生活開銷，
    入不敷出，生活所需多以信用卡支出，惡性循環下致積欠60
    萬0,123 元之債務，且身患多重疾病（右膝退化性關節炎、
    蜂窩性組織炎及眼睛視網膜病變）需長期就診，無法有穩定
    工作收入，聲請人實難以清償債務，爰聲請本件更生等語。
三、經查：
  ㈠聲請人主張前因不能清償債務，向新北市泰山區調解委員會
    聲請消費者債務清理之調解，經該調解委員會以109 年度民
    調字第168 號受理，惟調解不成立等情，業經本院依職權調
    閱前開調解卷宗查閱無訛。是以，本件聲請人所為本件更生
    聲請可否准許，應審究聲請人其現況是否有不能清償債務或
    有不能清償之虞之情事而定。
  ㈡聲請人主張名下除1990年出廠之汽車1 輛及存款107 元外，
    無相當財產得以清償債務，現從事木工業，月收入約為2 萬
    元等情，業據其提出全國財產稅總歸戶財產查詢清單、105
    年至109 年綜合所得稅各類所得資料清單、勞工保險被保險
    人投保資料暨明細、存摺封面及內頁影本、中華民國人壽保
    險商業同業公會保險業通報作業資訊系統資料查詢結果表、
    集保戶往來參加人明細資料表（含帳號）、保管帳戶客戶餘
    額表、客戶存券異動明細表、投資人於清算交割銀行未開戶
    明細表、各專戶無資料明細表、收入切結書等件為憑（見本
    院卷第41至61頁、第183 至187 頁、第191 至221 頁），堪
    信屬實，故本院暫以2 萬元作為聲請人每月所得處分之數額
    。
  ㈢按債務人必要生活費用，以最近1 年衛生福利部或直轄市政
    府所公告當地區每人每月最低生活費1.2 倍定之；債務人聲
    請更生或清算時所提財產及收入狀況說明書，其表明每月必
    要支出之數額，與本條例第64條之2 第1 項、第2 項規定之
    認定標準相符者，毋庸記載原因、種類及提出證明文件，消
    債條例第64條之2 第1 項、第43條第7 項分別定有明文。參
    以110 年度新北市每人每月最低生活費用1 萬5,600 元，依
    此每人每月生活所必需之費用應為1 萬8,720 元（計算式：
    1 萬5,600 元×1.2 ＝1 萬8,720 元），聲請人固主張其生
    活所必需之費用為伙食費7,500 元、交通費600 元、電信費
    800 元、租屋費5,000 元、水電瓦斯費1,000 元、管理費70
    0 元、雜支1200元、勞健保2200元，合計為1 萬9,000 元（
    見本院卷第27頁），惟聲請人僅提出房屋租賃契約書、勞健
    保繳納證明、未載消費明細之發票等件為據，餘未提出相關
    單據以實其說，自難採認，爰以前述110 年度新北市每人每
    月生活所必需之費用1 萬8,720 元計算為適當。
  ㈣綜上，聲請人現每月可支配所得2 萬元，扣除上開每月必要
    生活支出費用1 萬8,720 元後，僅有餘額1,280 元可供償債
    ，聲請人所陳報債務總額已達60萬0,123 元，債權銀行所陳
    報聲請人含利息之債務總額更達87萬5,998 元（未含資產管
    理公司部分，見調解卷9-3 頁），又聲請人為66年1 月生，
    現逾44歲，是以，本院審酌聲請人現況之財產、勞力、年齡
    及信用等清償能力，以聲請人目前每月收入扣除每月合理之
    基本生活費用後，堪認其客觀上處於因欠缺清償能力而不足
    以清償債務之經濟狀態，自符合消債條例第3 條所定之要件
    。
四、綜上所述，本件聲請人為一般消費者，並未從事營業活動，
    且其確有不能清償債務之虞之情事，又所負無擔保或無優先
    權之本金及利息債務總額未逾1,200 萬元，亦未經法院裁定
    開始清算程序或宣告破產，復查無消債條例第6 條第3 項、
    第8 條或第46條各款所定駁回更生聲請之事由存在，則聲請
    人聲請本件更生，洵屬有據，應予准許。
五、至於聲請人於更生程序開始後，應另提出足以為債權人會議
    可決或經法院認為公允之更生方案以供採擇，俾免更生程序
    進行至依消債條例第61條規定應行清算之程度，附此敘明。
六、依消債條例第11條第1 項、第45條第1 項、第16條第1 項，
    裁定如主文。
中    華    民    國   110    年    11    月    23    日
              民事第一庭    法      官  洪任遠
上為正本係照原本作成
本件不得抗告
本裁定已於110年11月23日上午11時公告。
中    華    民    國   110    年    11    月    23    日
                            書  記  官  黃翊芳